臺灣臺北地方法院刑事判決　　　　　　　93年度易字第1607號
　　公　訴　人　臺灣臺北地方法院檢察署檢察官
　　被　　　告　甲○○
　　　　　　　　乙○○
　　共　　　同
　　選任辯護人　張瑞釗律師
上列被告等因妨害秩序案件，經檢察官提起公訴（93年度偵字第
14293號），本院判決如下：
    主  文
甲○○、乙○○均無罪。
    理  由
一、本件公訴意旨略以：被告甲○○、乙○○共同基於冒充法院
    所屬公務員而僭行證據蒐集、調查職權之概括犯意，先於民
    國93年4月9日上午11時許，至臺北市○○區○○街175號1樓
    之怡客咖啡店，由被告甲○○向該店副店長丁○○詢問楊川
    緯是否為該店員工，丁○○答稱楊川緯業已調至士林分店後
    ，被告甲○○即表示其係法院人員，要求提供楊川緯之電話
    ，被告乙○○並稱法院有案子要該楊川緯協助調查，經丁○○請彼等自行去電向士林分店查詢，被告甲○○轉而要求進
    入該店辦公室查看營業資料，丁○○再以須經總公司同意為
    由拒絕後，被告古、卓二人始行離去。同日中午12時30分許
    ，被告古、卓二人再至臺北市○○區○○路4段401號地下一
    樓之聯邦銀行仁愛分行證券部門結算交割櫃檯，由被告甲○○向櫃檯服務人員戊○○表示「我法院，己○○今天有沒有
    來？」，戊○○之主管丙○○隨即趨前了解，被告甲○○再
    度詢問己○○今日有無到公司、開戶交割之作業程序，以及
    潘重武是否為該公司營業員等問題，經丙○○一一告知後，
    被告古、卓二人方而離去。因認被告甲○○及乙○○上開行
    為均涉有刑法第158條第1項之僭行公務員職權罪嫌。
二、按被告未經審判證明有罪確定前，推定其為無罪；又犯罪事
    實應依證據認定之，無證據不得認定其犯罪事實；又不能證
    明被告犯罪者，應諭知無罪之判決，刑事訴訟法第154條第1
    項、第2項及第301條第1項分別定有明文。又被害人所述被
    害情形如無瑕疵可指，而就其他方面調查又與事實相符，其
    供述始足據為判決之基礎；且告訴人之告訴，係以使被告受
    刑事訴追為目的，是其陳述是否與事實相符，仍應調查其他
    證據以資審認（最高法院32年度上字第657號、52年度臺上
    字第1300號判例參照）。又事實之認定，應憑證據，如未能
    發現相當證據，或證據不足以證明，自不能以推測或擬制之
    方法，為裁判基礎（最高法院40年度臺上字第86號判例參照
    ）。另認定犯罪事實所憑之證據，雖不以直接證據為限，間
    接證據亦包括在內；然而無論直接或間接證據，其為訴訟上
    之證明，須於通常一般之人不致有所懷疑，而得確信其為真
    實之程度者，始得據為有罪之認定，倘其證明尚未達到此一
    程度，而有合理之懷疑存在時，即無從為有罪之認定，亦有
    最高法院76年度臺上字第4986號判例可資參照。況刑事訴訟
    法第161條第1項亦規定，檢察官就被告犯罪事實，應負舉證
    責任，並指出證明之方法，是檢察官對於起訴之犯罪事實，
    應負提出證據及說服之實質舉證責任，倘其所提出之證據，
    不足為被告有罪之積極證明，或其指出證明之方法，無從說
    服法院以形成被告有罪之心證，基於無罪推定之原則，自應
    為被告無罪判決之諭知，最高法院92年度臺上字第128號著
    有判例可資參照。
三、公訴意旨認被告甲○○及乙○○上開行為涉有刑法第158條
    第1項之僭行公務員職權犯行，無非係以：右揭犯罪事實，
    業據證人丁○○及丙○○證述在卷為其主要論據。訊據被告
    甲○○及乙○○固不否認確於93年4月9日前往怡客咖啡店及
    聯邦銀行仁愛分行之事實，然堅詞否認有何公訴意旨所稱僭
    行公務員職權之犯行，均辯稱：當日僅係依據法院所提供之
    資料前往詢問，並未冒充公務員行使職權等語。
四、按刑法第158條之僭行公務員職權罪，係以冒充公務員並行
    使其職權方能成立，是僅有冒充公務員之行為而未行使其職
    權者，即不成立該罪。經查：被告甲○○及乙○○於93年4
    月9日先後前往聯邦銀行仁愛分行及怡客咖啡店向證人丙○○及丁○○自稱渠等為法院人員乙情，雖經證人丙○○及丁○○於偵審中證述在卷；然證人丙○○於偵查中證稱：「‧
    ‧被告兩位來，說他們法院兩個字，較高的那個。問我們有
    沒有一個營業員叫潘重武，並問我們的經理是不是姓紀。我
    告訴他們說要等股票收盤後才能找他們。他們又問一些股票
    交割和業務的事，還有問己○○有沒有來。我說我不清楚。
    他們在大廳也沒有遇到己○○。他們在大廳約十至二十分鐘
    。他們沒有出示任何證件，也沒有任何證明。我也不相信他
    是法院的人。‧‧」、「‧‧她們二位進來，其中較高的那
    位，向櫃檯服務小姐戊○○表示，『我法院，己○○今天有
    沒有來？』，我坐在戊○○後面，是她的主管，也有聽到對
    話，所以就走上前了解有何需要服務之處，她還是問己○○
    今日有無到公司，我們表示不清楚，她又問了一些開戶、交
    割的問題，我們就告知專業上的作業程序，她再問公司有無
    營業員叫潘重武，我們告知若要找營業員，要在一點半收盤
    後才能找到他。她們就走了。」等語，而被告甲○○及乙○○之上開詢問內容，均屬一般客戶在該櫃檯處所會詢問之問
    題，亦經證人丙○○證述在卷，足見被告甲○○及乙○○縱
    係冒充法院所屬公務員，亦難認渠等有何行使該公務員職權
    之行為；而證人丁○○於偵審中分別證稱：「‧‧把我從辦
    公室叫到點餐櫃台，我看到這二位女士，甲○○開始問我早
    餐是否就這幾種價錢，我告知有換過菜單，但價錢大同小異
    ，並問我可否將菜單帶走，因為我們只有一份菜單而且是黏
    在點菜櫃台上，所以我拒絕，甲○○問可否抄錄，我說可以
    ，甲○○就拿單子出來抄，甲○○問我店內是否有員工叫楊
    川緯，我說有，但已調到士林店，並問她有何事，她說她是
    法院的人，有案子要楊川緯協助調查，問我有無楊的電話，
    我說沒有辦法私下提供員工電話，請她致電去士林店詢問，
    她並要士林店的電話，我稱櫃台有名片，請她自取，她又說
    可否進辦公室看營業資料，我稱需總公司同意，請她先與總
    公司聯絡，然後她們就走了。」、「他就是提著黑色公事包
    拿出壹張紙說是法院的人，有案子要請楊川緯協助，我就回
    答楊川緯已經調到士林店，然後他就問我說是否可以提供楊
    川緯的電話，我回答說不能私自將員工的資料給外人，請他
    打電話到士林店找楊川緯，然後他就問我士林店的電話，我
    就回答櫃台上面有名片可以自己拿，後來他就問我說可不可
    以進去看我們的營業資料，我跟他說辦公室是禁止外人進入
    ，如果有需要要跟總公司的人聯絡，然後他就問目錄的事情
    ，問早餐的價錢是否只有這些，又問我說有無多的目錄可以
    讓他帶走，我回答說目前沒有，但是他可以抄，然後他們就
    抄早餐的價錢及目錄，後來他們就走了，他們拿的那張紙大
    約Ａ４格式的資料給我看，他們只有說是法院的人，但是沒
    有說是法院哪個單位的人，他們說要來這邊找楊川緯，他說
    有案子要楊川緯協助，他並沒有說明是何案子，也沒有說明
    案子的狀況，他們除了Ａ４的格似的紙給我看之外，其餘都
    沒有出示任何證件及文書，楊川緯當時不在我們店裡面，我
    回答他們楊川緯不在店裡面，他們就要求我給他們楊川緯的
    電話，他們要求我要看營業資料，但是相關哪方面的營業資
    料，他們並沒有說，因為他們當初是發票上面有早餐的價錢
    ，但是我們有換菜單，所以價錢會改變，所以他們要查的價
    錢並非當時的價錢，因此他們才會要求看營業資料，以便查
    詢價格，‧‧」等語，是依上開證言之內容，被告甲○○及
    乙○○雖係向他人表示為法院人員而為前開之詢問，惟其所
    詢問事項，或為確認該店之任職員工，或為該咖啡店所販售
    商品之價格及種類，核與一般民眾日常所為無異，尚難逕認
    渠等係基於法院所屬公務員之身分而為行使職權之行為。是
    被告甲○○及乙○○所涉上開僭行公務員職權犯行，均屬無
    從證明。此外，復查無其他積極證據足認被告甲○○及乙○○確有為前開僭行公務員職權犯行，揆諸前揭之說明，自應
    為被告甲○○及乙○○無罪之諭知。
據上論斷，應依刑事訴訟法第301條第1項前段，判決如主文。
本案經檢察官賴淑芬到庭執行職務。
中　　華　　民　　國　　94　　年　　3　　月　 17　日
　　　　　　　　　臺灣臺北地方法院刑事第十五庭
                        審判長法  官  周祖民
                              法  官  邱蓮華
                              法　官　黃雅君
上正本證明與原本無異。
如不服本判決，應於判決送達後10日內向本院提出上訴狀。
                              書記官  陳麗津
中　　華　　民　　國　　94　　年　　3 　　月　　17　　日
